【裁判字號】    95,財管,84
【裁判日期】    950803
【裁判案由】    指定遺產管理人
【裁判全文】
臺灣高雄地方法院民事裁定              95年度財管字第84號
聲  請  人  合作金庫商業銀行股份有限公司
法定代理人  甲○○
非訟代理人  乙○○
上聲請人聲請對被繼承人庚○○指定遺產管理人事件，本院裁定
如下：
  主  文
選任葉美利律師為被繼承人庚○○（女性，民國○○年○ 月○ 日生
，身分證統一編號：Ｚ000000000號）之遺產管理人。
程序費用由被繼承人庚○○之遺產負擔。
  理  由
一、按「繼承開始時，繼承人之有無不明者，由親屬會議於1 個
    月內選定遺產管理人，並將繼承開始及選定遺產管理人之事
    由，向法院報明」、「無親屬會議或親屬會議未於前條所定
    期限內選定遺產管理人者，利害關係人或檢察官，得聲請法
    院選任遺產管理人，並由法院依前項規定為公示催告」、又
    「先順序繼承人均拋棄其繼承權時，由次順序之繼承人繼承
    ，其次順序之繼承人有無不明或第四順序之繼承人均拋棄其
    繼承權者，準用關於無人承認繼承之規定」，民法第1177條
    、第1178條第2 項、第1176條第6 項分別定有明文。
二、聲請意旨略以：被繼承人庚○○生前於民國85年11月26日向
    聲請人借款新臺幣（下同）133 萬元，因尚未清償完畢，又
    被繼承人庚○○之全體繼承人亦已依法向鈞院聲明拋棄繼承
    ，並經鈞院准予備查在案，聲請人為保全上開債權所需，而
    有選任被繼承人庚○○遺產管理人之必要，為此，爰依法聲
    請指定被繼承人庚○○之胞弟丙○○為被繼承人庚○○之遺
    產管理人等語。
三、查聲請人主張之前揭事實，業據聲請人提出被繼承人庚○○
    之除戶戶籍謄本、借據、被繼承人庚○○之繼承人丁○○○
    、劉子琪、戊○○、己○○之戶籍謄本、本院家事法庭准予
    拋棄繼承通知各1 份，並經本院依職權調取本院95年度繼字
    第802 號民事聲請拋棄繼承權卷宗核閱屬實。揆諸首揭法條
    規定與說明，聲請人既為被繼承人庚○○之債權人，聲請人
    自應屬利害關係人無疑。又被繼承人庚○○之繼承人，包括
    子女劉子琪，父母戊○○、丁○○○、兄弟姐妹己○○、丙○○等人，均已依法拋棄繼承，有上開拋棄繼承權卷宗附卷
    足憑；此外，復查無其他被繼承人庚○○之合法繼承人存在
    ，則揆諸首揭法條之規定，被繼承人庚○○之遺產自應準用
    關於無人承認繼承之規定，而被繼承人庚○○之親屬會議並
    未於死亡發生之日起6 個月內選定遺產管理人呈報本院，是
    聲請人基於利害關係人之地位，向本院聲請選任庚○○之遺
    產管理人，當屬有據。本院審酌：被繼承人庚○○前揭現存
    之合法繼承人包括子女劉子琪，父母戊○○、丁○○○、兄
    弟姐妹己○○、丙○○等人，既均已依法拋棄繼承，本無義
    務就被繼承人庚○○之遺產再為管理，且由渠等既已行使法
    律所賦予之拋棄繼承權，可知其等顯已不願再與被繼承人庚○○之遺產有何糾葛，渠等亦均向本院表明不願擔任被繼承
    人庚○○所遺留遺產之遺產管理人，有陳報狀1 份在卷可憑
    。況擔任遺產管理人，主要係彙整被繼承人之財產，踐行被
    繼承人債權、債務之確認，將債權人債權、債務作適法合理
    之分配，並於有繼承人承認繼承時或遺產分配後尚有剩餘時
    ，將遺產移交繼承人或國庫，且須熟悉相關法律程序，否則
    尚有稅捐相關法令之罰責，實非被繼承人之一般親屬或其中
    受有高等教育之知識份子卻不具遺產管理相關知識之人必然
    可勝任；是以聲請人僅以被繼承人庚○○之兄弟丙○○與被
    繼承人庚○○同財共居，即推認丙○○應對被繼承人庚○○
    之財產狀況知之其詳，請求選任丙○○擔任被繼承人庚○○
    之遺產管理人，本院認並不適當。經本院向高雄律師公會查
    詢有意願擔任遺產管理人之律師，並隨機選取葉美利律師復
    徵詢之結果，葉美利律師表示同意等情，此有本院電話紀錄
    1 份在卷可稽，是本件如由具有專業法律背景之葉美利律師
    擔任庚○○之遺產管理人，乃有利於管理及處理被繼承人庚○○後續之遺產問題，爰選任葉美利律師為被繼承人庚○○
    之遺產管理人。
四、依非訟事件法第157 條，裁定如主文。
中    華    民    國    95    年    8     月    3     日
                  家事法庭法  官  李怡諄
上為正本係照原本作成
如對本裁定抗告須於裁定送達後10日內向本院提出抗告狀
中    華    民    國    95    年    8     月    3     日
                          書記官  李憶如


司法院資訊處製作；財團法人民間司法改革基金會備份。
